【裁判字號】    92,交上易,39
【裁判日期】    920304
【裁判案由】    過失傷害
【裁判全文】
臺灣高等法院刑事判決                            九十二年度交上易字第三九號
    上  訴  人
    即  被  告  甲○○
右上訴人因過失傷害案件，不服臺灣臺北地方法院九十年度交易字第二九五號，中華
民國九十一年十二月二十七日第一審判決（起訴案號：臺灣臺北地方法院檢察署九十
年度偵字第一六六０九號），提起上訴，本院判決如左：
    主  文
上訴駁回。
    事實及理由
一、本案經本院審理結果，認第一審判決以上訴人即被告甲○○係犯刑法第二百八十
    四條第一項前段因過失傷害人罪，被告甲○○係自首依刑法第六十二條前段之規
    定減輕其刑。並審酌被告甲○○並無前科、素行良好，有本院被告全國前案紀錄
    表可憑，因違反道路交通安全規則過失傷及告訴人，犯後一再推諉卸責、未見悔
    意反省，告訴人所受傷勢非輕，且事故迄今已近二年，仍未賠償告訴人所受損害
    ，但就本件事故之發生，告訴人亦有過失，且告訴人未慮及己身過失，請求賠償
    金額約新臺幣七十餘萬元、其中慰撫金高達六十萬元，顯有過高，致雙方無法達
    成和解等一切情狀，判處被告「甲○○因過失傷害人，處有期徒刑肆月，如易科
    罰金，以佰元折算壹日。」；認事用法及量刑均無不當，應予維持，並引用第
    一審判決書記載之事實、證據及理由。
二、被告上訴意旨略稱：伊確實有暫停確認無來車才迴轉，且未有左偏開車之行為，
    伊已盡相當注意；本案純係告訴人未靠右行駛外側車道，告訴人超速未減速慢行
    ，未注意車前狀況，在行駛中掛耳機聽音樂已不能辨別音響等因素造成云云。
三、經查：
（一）肇事當時係在夜間，因被告甫下永福橋後，擬在永福橋頭與臺北市○○路○○
      路口迴轉至東向西方向，並已開始轉彎，其所駕車輛之擋風玻璃因告訴人所乘
      機車車燈照射反光，其乃緊急煞停，但仍為告訴人所乘機車撞及，此經被告於
      警、偵訊、原審及本院審理中自承無訛。此情核與證人即目擊者即台大水源校
      區警衛楊阿財之證詞一致（見原審卷第八六頁），而當時被告與告訴人車輛碰
      撞地點，係在永福橋與臺北市○○路○○路口內、東往西方向車道前方、距永
      福橋頭近十公尺、距臺北市○○路口停止線近十三公尺處，此觀道路交通事故
      調查報告表所載自明（見九十年度他字第二八一六號卷第一０頁）。參諸車燈
      照射距離有限，又被告甫下橋，非唯未先暫停確認有無往來車輛，抑且未到路
      口中心處，且未注意對向思源路由東往西直行方向車輛，即貿然開始迴轉、進
      入東向西方向車道前方，適告訴人所乘機車逼近、車燈照射及被告所駕車輛前
      擋風玻璃，緊急煞停已來不及，仍與告訴人所乘機車發生碰撞，已堪認定。
（二）按機器腳踏車行駛之車道及轉彎，應依標誌或標線之規定行駛，無標誌或標線
      者，在未劃分快慢車道之道路，得在最外側二車道行駛，道路交通安全規則第
      九十九條第一項第一款前段亦有明定。本件被告雖指稱告訴人違規超速行駛內
      側車道云云。但本件事故發生地臺北市○○路為未劃分快慢車道之雙向四車道
      ，內側車道亦無任何禁行機車之標誌或標線，此經證人即現場處理員警於原審
      吳友智到庭證述明確（見原審卷第五三頁）；並有道路交通事故調查報告表、
      現場照片可按。依上開規定，機器腳踏車自非不得行駛內側車道。再道路交通
      安全規則第九十三條第一項第三款前段係規定「行車速度，依標誌之規定，無
      標誌者，在市區道路，時速不得超過四十公里」，而告訴人於事故發生後陳稱
      車速為每小時四十公里，有道路交通事故談話紀錄表可佐（見九十年度他字第
      二八一六號卷第一一頁）。參諸現場圖告訴人所乘機車於碰撞前之煞車痕僅三
      ‧六公尺，亦不足認定告訴人有超速情事。至被告指稱告訴人以耳塞式耳機聆
      聽音樂一節，為告訴人肯認，縱使如此亦不影響被告之過失行為責任。
（三）再按汽車迴車前，應暫停並顯示左轉燈光或手勢，看清無來往車輛，並注意行
      人通過，始得迴轉，道路交通安全規則第一百零六條第五款定有明文。是汽車
      迴車前，應先煞停，確認無往來車輛後始得迴轉。本件被告在永福橋西向東方
      向與臺北市○○路○○路口開始迴轉至東向西方向之際，因思源路東向西方向
      車輛逼近、車燈照射及被告所駕車輛前擋風玻璃，始緊急煞停，適告訴人騎乘
      車牌號碼ＡＹＧ－七五九號重型機車沿臺北市○○路東向西方向內側車道直行
      ，見狀閃煞不及，告訴人所乘機車左側車頭遂撞及被告所駕車輛右前車頭，告
      訴人並因撞擊力與所乘機車分離彈起跌落地面，受有左側股骨轉子間骨折、左
      側小腿十公分撕裂傷之傷勢，有三軍總醫院診斷證明書可稽（見九十年度他字
      第二八一六號卷第三頁）。而當時係晴天、夜間有照明、視距良好、市區○○
      道路平直、乾燥、無缺陷及障礙，現場有閃燈號誌，依被告之智識、能力又無
      不能注意之情事，被告竟未先暫停確認有無往來車輛，亦未到路口中心處，且
      未注意思源路由東往西直行方向車輛，即貿然開始迴轉、進入東向西方向車道
      前方，嗣告訴人所乘機車逼近、車燈照射及其所駕車輛前擋風玻璃，始緊急煞
      停，但告訴人仍閃煞不及而與之發生撞擊受傷，其有過失甚明，且其過失行為
      與告訴人之傷害間，有相當因果關係。告訴人雖亦有疏未注意車前狀況、隨時
      採取必要安全措施之過失，但告訴人之過失並不能解免被告之過失。被告犯行
      洵堪認定，應依法論科。
四、本案事證已明，被告甲○○仍未賠償被害人且執前詞否認犯罪，而指摘原判決不
    當，為無理由，應予駁回。
據上論斷，應依刑事訴訟法第三百七十三條、第三百六十八條，判決如主文。
本案經檢察官朱兆民到庭執行職務。
中      華      民      國    九十二    年      三      月      四      日
                            台灣高等法院交通法庭
                                審判長法  官  陳  祐  治
                                      法  官  楊  炳  禎
                                      法  官  王  炳  梁
右正本證明與原本無異。
不得上訴。
                                      書記官  潘  大  鵬
中      華      民      國      九十二  年      三      月      五      日
附錄本案論罪科刑法條全文：
刑法第二百八十四條：
一因過失傷害人者，處六月以下有期徒刑，拘役或五百元以下罰金。致重傷者，處一
  年以下有期徒刑，拘役或五百元以下罰金。
二從事業務之人，因業務上之過失傷害人者，處一年以下有期徒刑、拘役或一千元以
  下罰金。致重傷者，處三年以下有期徒刑，拘役或二千元以下罰金。


司法院資訊處製作；財團法人民間司法改革基金會備份。
